臺灣高等法院刑事裁定
111年度毒抗字第484號
抗  告  人
即  被  告  王帝文




上列抗告人因違反毒品危害防制條例案件，不服臺灣新北地方法
院111年度毒聲字221號，中華民國111年3月4日所為令入戒治處
所強制戒治之裁定，提起抗告，本院裁定如下：
    主  文
抗告駁回。
    理  由
一、原裁定意旨略以：抗告人即被告甲○○因施用第二級毒品案件
    ，經原審法院以109年度毒聲字第1550號裁定，送勒戒處所
    觀察、勒戒後，認有繼續施用毒品之傾向，有法務部○○○○○○
    ○○民國111年2月22日北所衛字第11113000340號函暨所附有
    無繼續施用毒品傾向證明書及評估標準紀錄表可按，爰依毒
    品危害防制條例第20條第2項之規定，裁定令入戒治處所施
    以強制戒治，其期間為6個月以上，至無繼續強制戒治之必
    要為止，但最長不得逾1年等語。
二、抗告意旨略以：伊本身施用毒品都是坦承犯行，犯後態度良
    好，犯罪行為也非重大，所生危害實以自我身心健康為主，
    為何卻以前科紀錄，和心理師短短5分鐘不到的面談就裁定
    強制戒治處分，實為不解。且評估過程均是基本資料，前科
    紀錄和曾使用何種藥物云云，其評估時間不超過5分鐘，太
    過於草率。對於伊之罪刑只有一次行為卻為兩種刑責(勒戒
    、戒治)，反而刑度增長，此犯罪本質上屬自傷行為，並無
    其他被害人，難謂對於社會秩序有重大傷害，基於罪刑相當
    原則，以適度調減執行方式，以符合比例原則，懇請撤銷原
    裁定，給予伊適法並合情理的法律評價。評估戒治標準修法
    後，伊看到許多勒戒人，無論前科多少，是否曾勒戒過，甚
    至進來執行時驗出毒品反應，且服用藥物及家人未曾會客、
    通信，也都順利返鄉或回原監所接續執行，並舉出三位勒戒
    人供鈞院參考云云。
三、按觀察、勒戒後，檢察官或少年法院（地方法院少年法庭）
    依據勒戒處所之陳報，認受觀察、勒戒人無繼續施用毒品傾
    向者，應即釋放，並為不起訴之處分或不付審理之裁定；認
    受觀察、勒戒人有繼續施用毒品傾向者，檢察官應聲請法院
    裁定或由少年法院（地方法院少年法庭）裁定令入戒治處所
    強制戒治，其期間為6個月以上，至無繼續強制戒治之必要
    為止，但最長不得逾1年，毒品危害防制條例第20條第2項定
    有明文。次按有無繼續施用毒品傾向之評估標準，並非完全
    以受勒戒人勒戒後之結果為準，勒戒前之各種情況仍應作為
    評估之依據。而依勒戒處所評分說明手冊規定，係以前科紀
    錄與行為表現、臨床評估、社會穩定度三項合併計算分數，
    每一大項皆有靜態因子與動態因子，先以靜態因子分數評分
    ，靜態因子分數總分在60分（含）以上為「有繼續施用毒品
    傾向」：60分以下，與動態因子分數相加，如果總分在60分
    （含）以上，為「有繼續施用毒品傾向」。是有無「繼續施
    用毒品傾向」，係依具體個案之臨床實務及相關事證等情綜
    合判定，有其相當之專業依據及標準，且涉及專門醫學，又
    衡酌強制戒治之目的，係為協助施用毒品者戒斷毒品之心癮
    及身癮，所為之一種保安處分類型，而該評估標準係適用於
    每一位受觀察、勒戒處分之人，具一致性、普遍性及客觀性
    ，綜合判斷之結果，倘其評估由形式上觀察並無擅斷或濫權
    等明顯不當情事，法院宜予尊重。
四、經查：
    ㈠被告前因施用毒品案件，經法院裁定施以強制戒治，於93
      年1月9日因法律修正執行完畢出所，其後即因多次再犯施
      用毒品犯罪，經法院判處罪刑確定，本件109年10月22日
      再犯施用第二級毒品罪，是於前揭強制戒治執行完畢釋放
      後3年後再犯，原審法院以109年度毒聲字第1550號裁定送
      觀察、勒戒後，經勒戒處所評分結果，其前科記錄與行為
      表現得40分（靜態因子：毒品犯罪相關司法紀錄6筆，上
      限10分，首次毒品犯罪年齡21歲以下，10分，其他犯罪相
      關紀錄5筆，10分，入所時尿液毒品檢驗多種毒品反應，1
      0分），臨床評估得27分（靜態因子：海洛因、安非他命
      多重毒品濫用，10分，有菸濫用，2分，使用超過1年，10
      分；動態因子：臨床綜合評估偏重度，5分），社會穩定
      度得0分，合計67分（靜態因子小計62分、動態因子小計5
      分），綜合判斷為「有繼續施用毒品傾向」等情，有本院
      被告前案紀錄表、前揭刑事裁定以及法務部○○○○○○○○111
      年2月22日北所衛字第11113000340號函附之「有無繼續施
      用毒品傾向證明書」、「有無繼續施用毒品傾向評估標準
      紀錄表」等件附卷可稽。是上開評估內容，已依照法務部
      因應毒品危害防制條例之修正意旨及109年11月18日最高
      法院刑事大法庭109年台上大字第3826號之裁定標準，據
      以為評估判斷認定，由形式上觀察，既無擅斷或濫權等明
      顯不當之情事，按上說明，原審據以裁定被告令入戒治處
      所施以強制戒治，並無不合。
    ㈡被告以前詞指摘該評估判斷有所不當，然法務部新修正之
      「有無繼續施用毒品傾向評估標準」，已就其中「毒品犯
      罪相關司法紀錄」、「其他犯罪相關紀錄」設有計分上限
      ，其目的即係衡量在3年「定期治療」之新模式下，一概
      如舊制無限制以前案紀錄累加勒戒人之分數，將使理應更
      為重要之臨床評估等因子之重要性被稀釋，亦不利於鼓勵
      勒戒人積極參與觀察、勒戒之機構內處遇，然以前案紀錄
      作為衡量勒戒人有無繼續施用毒品傾向之靜態因子之一，
      仍有正當合理之關連性，如過往毒品或其他犯罪紀錄較多
      者，其無視毒品、刑法等相關刑事禁誡規定而犯罪，應可
      作為其對刑罰反應力較為薄弱之象徵，經觀察、勒戒後，
      若未能徹底戒除毒癮，再繼續施用毒品之可能性自然較高
      ，並非為再度懲罰有前案紀錄之人而為此規定，自無被告
      所述一行為卻為兩種刑責等情。至被告所稱其他受勒戒人
      經觀察勒戒後卻無須強制戒治乙節，因各案情節不同，自
      難據以在本件評定中比附援引。是被告以前詞空言指摘該
      評估判斷有所不當，然並未具體指出違誤之處，無非係徒
      憑一己主觀意見，任意指摘該評估標準之專業性，自難憑
      採。
五、綜上所述，原審裁定被告令入戒治處所施以強制戒治，按上
    規定，並無不合。被告以前詞指摘原裁定不當，並無理由，
    本件抗告應予駁回。
據上論斷，應依刑事訴訟法第412條，裁定如主文。
中　　華　　民　　國　　111 　年　　6 　　月　　28　　日
                  刑事第十四庭  審判長法　官  黃斯偉
                                      法　官  黎惠萍
                                      法　官  許泰誠
以上正本證明與原本無異。
不得再抗告。
                                      書記官  朱子勻
中　　華　　民　　國　　111 　年　　6 　　月　　28　　日